最　高　行　政　法　院　裁　定　　　　　　　　　九十三年度裁字第一六八六號
　　上　訴　人　臺北國際商業銀行股份有限公司
　　代　表　人　甲○○
　　訴訟代理人　呂榮海律師
　　被 上訴 人　臺北市政府
　　代　表　人　乙○○
右當事人間因勞動基準法事件，上訴人對於中華民國九十二年六月二十三日臺北高等
行政法院九十一年度簡字第三七○號判決，提起上訴，本院裁定如左：
　　主  文
上訴駁回。
上訴審訴訟費用由上訴人負擔。
　　理  由
一、按對於高等行政法院判決之上訴，非以其違背法令為理由，不得為之，行政訴訟
    法第二百四十二條定有明文。又提起上訴，應以上訴狀表明上訴理由並應添具關
    於上訴理由之必要證據，復為同法第二百四十四條第一項第四款及第二項所明定
    。是當事人提起上訴，如以原審判決有不適用法規或適用不當為理由時，其上訴
    狀應有具體之指摘，並揭示該法規之條項或其內容；如以原審判決有上開規定所
    列各款情形之當然違背法令為理由時，其上訴狀應揭示合於該款之事實。如上訴
    狀未依此項方法表明，或其所表明者，顯與上開法條規定之情形不相合時，即難
    認為已對原審判決之違背法令有具體之指摘，其上訴自難認為合法。復按對於適
    用簡易程序之裁判提起上訴或抗告，須經本院許可，且該許可以訴訟事件所涉及
    之法律見解具有原則性者為限，行政訴訟法第二百三十五條定有明文。所謂訴訟
    事件涉及之法律見解具有原則性，係指該事件所涉及之法律問題意義重大，而有
    加以闡釋之必要情形而言。
二、本件上訴意旨略以：（一）依勞動基準法第二條第二款規定，本件所涉之上訴人
    所屬人事處長符合「代表事業主處理有關勞工事務之人」之規定，為「雇主」而
    非「勞工」，自無備置出勤記錄之問題及違反勞動基準法之問題，原處分及原判
    決顯然違反勞動基準法明文規定，且此為適用勞動基準法之根本性問題及基礎，
    顯具原則性及重要性。查上訴人所屬人事處長及營業部經理之職務，係依其知識
    經驗為上訴人公司管理事務，代表雇主行使管理權，其資格條件除應符合財政部
    發布之銀行負責人應具備資格條件，並在職務範圍內，得自行裁量決定處理事務
    之方法及有權為上訴人對外簽署，並對其經營管理之成敗負責，與一般所稱之勞
    工無自由裁量權有別；依民法第五百二十八條、第五百三十條規定及最高法院八
    十三年度台上字第一○一八號判決意旨，其與上訴人間之關係應為委任關係；原
    判決僅以公司章程未明訂將人事處長及營業部經理列為經理人，認非屬公司法第
    二十九條規定之經理人，即認定其屬勞工與上訴人間非為委任關係，逕以「形式
    上」認定，而未探究相關當事人間有無允為上訴人公司處理事務之意思表示及實
    質上其職務內容較一般勞工有較大自由裁量權，未審酌上訴人於原審所提理由，
    反逕引用非行政主管機關台北國際商銀股份有限公司產業工會八十八年八月十九
    日商工字第一一七號函認其屬勞工，亦未說明採信之理由，有違背民法第五百二
    十八條及第五百三十條規定之判決違背法令。（二）依經被上訴人核備之上訴人
    工作規則第二十五條規定「員工應準時上下班，並於每日出退勤時親自打卡或簽
    到，惟單位主管者除外。」本件上訴人依工作規則未備置人事處長及營業部經理
    出勤記錄，依信賴保護原則及上訴人於原審所提鈞院八十九年度判字第三七三號
    判決意旨，於法有據，應不得科處行政罰，原判決未對此審酌，亦未說明以何種
    標準認定核備工作規則所稱「單位主管」僅限委任經理人，其判決不備理由，當
    然違背法令。又工作規則經主管機關核備，主管機關又予處罰，顯然違反信賴保
    護原則。（三）營業部經理亦為「雇主」及民法債編第二章「經理」一節之經理
    ，有別於「僱傭」契約或「委任」契約，而依民法第五百五十三條規定，在本件
    所涉「營業部經理」，顯係「有為商號管理事務及為其簽名之人」，為民法債編
    第二章第十一節所定之「經理人」契約，而有別於第七節之「僱傭」契約，而非
    勞工，自無備置於出勤記錄之必要。且營業部經理亦為如上所述勞動基準法第二
    條第二款之「雇主」，蓋其為「事業經營之負責人或代表業主處理有關勞工事務
    之人」，自無如同「勞工」應備置出勤記錄。以上均為民法之原則性問題及是否
    適用勞動基準法之原則性問題，應准予上訴及撤銷原處分。（四）本件上訴人所
    屬營業部經理、人事處長均屬監督、管理人員或責任制人員，且均以書面之工作
    規則第二十五條規定不必打卡或簽到，且經核備，已符合勞動基準法第八十四條
    之一規定及其精神，亦符合經營常規，原處分違反經濟法則、經營管理常規及勞
    動基準法第八十四條之一之精神，根本不合理及窒礙難行，違反被保護者之意願
    ，侵害雙方當事人得自治之領域，為不當不法之公權力、行政權行使云云，為此
    提起上訴。
三、本院查：（一）上訴人主張其所屬人事處長、營業部經理係屬雇主部分：本件原
    判決係於調查上訴人與其所屬人事處長、營業部經理之工作內容、職權後，認上
    訴人與其所屬人事處長、營業部經理間並無委任之法律關係存在，進而認上訴人
    所屬人事處長、營業部經理係上訴人之所雇用之勞工，因而為不利上訴人之判決
    。上訴人以前開各詞提起上訴，核係就原審於上訴人所屬人事處長、營業部經理
    之工作內容、職權之認定予以爭執，無非係就原審取捨證據認定事實之職權行使
    ，指摘原判決，揆之前開規定及說明，核非合法之上訴理由。（二）上訴人主張
    因其信賴工作規則規定「單位主管」出退勤可不打卡或簽到，自可不置備勞工出
    勤卡部分：原審係認前開工作規則所規定出退勤可不打卡或簽到之人，不包含上
    訴人所屬人事處長或營業部經理，故上訴人無從信賴該經被上訴人核備之工作規
    則，而不備置勞工出勤卡，據以為不利於上訴人之判決。上訴人於此部分爭執前
    開事實認定有悖經驗法則、經營管理常規及勞動基準法第八十四條之一之精神，
    揆之前開規定及說明，並無所涉之法律見解有原則重要性情形，上訴人以此理由
    提起上訴，不應准許。綜上所述，本件上訴難謂合法，應予駁回。
四、依行政訴訟法第二百四十九條第一項前段、第一百零四條、民事訴訟法第九十五
    條、第七十八條，裁定如主文。
中　　華　　民　　國　　九十三　　　年　　　十二　　　月　　二十三　　　日
                    最 高 行 政 法 院  第 二 庭
                                審 判 長 法  官　　　葉　振　權
                                         法  官      蔡  進  田
                                         法  官　　　劉　鑫　楨
                                         法  官　　　吳　明　鴻
                                         法  官　　　梁　松　雄
右  正  本  證  明  與  原  本  無  異
　　　　　　　　　　　　　　　　　　　　 法院書記官　阮  桂  芬
中　　華　　民　　國　　九十三　　　年　　　十二　　　月　　二十四　　　日
